【裁判字號】    94,上訴,3938
【裁判日期】    950125
【裁判案由】    毒品危害防制條例
【裁判全文】
臺灣高等法院刑事判決                94年度上訴字第3938號
上  訴  人  臺灣士林地方法院檢察署檢察官
上  訴  人
即  被  告  甲○○
選任辯護人  崔百慶  律師
            王柏棠  律師
上列上訴人因被告違反毒品危害防制條例案件，不服臺灣士林地
方法院94年度訴字第185號，中華民國94年10月5日第一審判決（
起訴案號：臺灣士林地方法院檢察署93年度偵字第1632號），提
起上訴，本院判決如下：
    主  文
原判決撤銷。
甲○○意圖販賣而持有第三級毒品，處有期徒刑年肆月。扣案
之愷他命拾捌瓶（驗餘淨重肆拾點肆柒公克）、勞拉西泮陸
顆（驗餘毛重零點柒貳公克）、苯巴比妥壹佰肆拾顆（驗餘毛
重貳拾陸點柒捌公克）、分裝袋壹佰伍拾伍個均沒收。
    事  實
一、甲○○為供己施用及受郭柏佑、李牧賢等人之委託，於民國
    93 年2月7 日前往桃園縣某處之「48舞廳」，向真實姓名年
    籍不詳綽號「阿祥」之人以新臺幣（以下同）3 萬元之代價
    購得第三級毒品愷他命（Ketamine）40瓶（每瓶750 元），
    以3 萬2 千元之代價購得第四級毒品勞拉西泮（Lorazepam
    ，又名樂耐平）及苯巴比妥 (Phenobarbital)共計160 顆（
    每顆200 元）。甲○○購得毒品，先將部分毒品供自己施用
    ，另將部分毒品轉讓他人（施用及轉讓部分由檢察官另行處
    理，未據於本案提起公訴），嗣竟於94年2 月14日某時起，
    萌生將剩餘之第三級毒品愷他命及第四級毒品勞拉西泮、苯
    巴比妥販賣他人以賺取價差之意圖，並於當日先駕駛車牌號
    碼KF-3697 號自用小客車攜帶前揭愷他命38瓶、勞拉西泮6
    顆及苯巴比妥143 顆到處遊玩，計劃等待當日夜晚再前往桃
    園「48舞廳」將所持有之愷他命38瓶以每瓶800 元之價格賣
    出予不特定之人，勞拉西泮6 顆及苯巴比妥143 顆，則以每
    顆250 元之價格賣出不特定之人，藉此牟取利潤。惟甲○○
    於遊玩途中之當日15時許將所駕駛之車輛停放在臺北市○○
    區○○街111 巷底時，因行跡可疑遭警盤查，為警當場查獲
    其持有之愷他命38瓶、勞拉西泮6 顆、苯巴比妥143 顆及分
    裝袋155 個，而查知上情。
二、案經臺北市政府警察局內湖分局報告臺灣士林地方法院檢察
    署檢察官偵查起訴。
    理  由
一、上揭犯罪事實，業經被告甲○○前於警詢中供稱：查獲之顆
    粒狀毒品，每顆要賣250 元（見臺灣士林地方法院檢察署93
    年度毒偵字第652號卷第18頁反面），嗣於原審審理時就檢
    察官起訴其意圖販賣持有第三、四級毒品之事實坦白認罪（
    見原審卷第79頁），另證人李牧賢亦於偵訊中證稱：伊有請
    甲○○買毒品（見臺灣士林地方法院檢察署93年度偵字第16
    32號卷【以下稱偵A卷】(二)第107頁）…93年2月14日伊在蘆
    洲上車，搭甲○○的車經過內湖被警方盤查，當天要出去玩
    ，原本只是要四處逛，準備晚上去桃園舞廳…嘗試毒品，伊
    是坐後座，因為被告有幫伊買愷他命等毒品，所以伊知道被
    告有帶愷他命等毒品等語明確（見同上卷第106至第107 頁
    ）。並經證人郭柏佑於原審審理時證稱：伊有委託被告購買
    愷他命等語屬實（見原審卷第55頁）。復有愷他命38瓶（毛
    重118.95公克，淨重43.55公克）、勞拉西泮6顆（毛重0.78
    公克）、苯巴比妥143顆（總毛重27.17公克）及分裝袋155
    個扣案可證。又有臺北市政府警察局93年4月26日北市鑑毒
    字第71號鑑定通知書1份（見偵A卷(一)第87頁）及扣案毒品及
    分裝袋查獲時之拍攝照片7張（見偵A卷(一)第62-66頁）附卷
    可證。被告攜帶愷他命38瓶、勞拉西泮6顆、苯巴比妥143顆
    ，欲前往桃園48舞廳，其攜帶之毒品數已超過一般毒品施用
    者自行施用之用量。而前往舞廳之人，常為求刺激及昇高情
    緒，致無法抵擋服用毒品以達情緒高潮之誘惑，故舞廳乃毒
    品易於銷售之地點，被告持有顯已超過一般毒品施用者自行
    施用之數量，欲前往舞廳，其販賣之意圖已躍然外顯。且依
    據扣案之毒品照片所示，被告所攜帶之愷他命粉末，裝為38
    瓶，確實易於販賣，另被告攜帶155個分裝袋，所攜帶之勞
    拉西泮及苯巴比妥等顆粒又以10顆1袋之方式為分裝，益見
    被告確有將所持有之前開毒品加以販賣以獲取利潤之意圖。
    被告關於意圖販賣第三、四級毒品而持有扣案愷他命、勞拉
    西泮及苯巴比妥等供述，應與事實相符，可以採信。被告雖
    曾在警詢、偵查中供稱：其欲將K他命以每瓶700元賣出云云
    。然而證人郭柏佑於原審審理時明確證稱：被告曾向伊表示
    20支愷他命要賣1萬6千元等語（見原審卷第62頁），而被告
    已自承欲販賣所持有毒品賺取利潤，故被告應係計劃以每瓶
    800元之價格賣出愷他命以營利無疑。被告前開所述以每瓶
    700元賣出愷他命云云，應係於警詢及偵訊時，為脫免責任
    所為供述，核與事實不符，不能採信。從而，本件事證明確
    ，被告犯行，堪予認定。至被告於本院審理時另稱「愷他命
    每瓶700元買入」、「勞拉西泮及苯巴比妥共買150顆」云云
    ，顯係案發距今時間久遠，記憶糢糊所致，此部分之供述，
    自非可採，併此敘明。
二、核被告所為，係犯毒品危害防制條例第5 條第3 項、同條第
    4 項之意圖販賣而持有第三級毒品罪及意圖販賣而持有第四
    級毒品罪。被告原為供己施用及轉讓他人而持有第三、四級
    毒品，嗣於93年2 月14日同時萌生販賣第三、四級毒品之意
    圖，並繼續持有原已持有之第三、四級毒品。其以1 行為同
    時觸犯前開2 罪名，為想像競合犯，應依刑法第55條規定，
    從一重之意圖販賣而持有第三級毒品罪處斷。公訴人認為被
    告所犯前開2 罪，犯意各別，行為互殊，尚屬誤會。
三、原審認被告罪證明確，據予論科固非無見。惟查，（一）九
    十三年一月九日修正施行之毒品危害防制條例第十八條第一
    項中段增列查獲之第三、四級毒品及製造或施用毒品之器具
    ，無正當理由擅自持有者，均予沒入銷燬之規定（屬行政罰
    之處分），而同條例第十九條則未修正；且修正後毒品危害
    防制條例第十一條之一規定，第三、四級毒品若有正當理由
    得以持有，故第三、四級毒品非屬絕對禁止持有之違禁物，
    依同條例第十八條第一項中段規定，無正當理由而擅自持有
    第三、四級毒品，該查獲之第三、四級毒品，均沒入銷燬之
    ，而非由法院宣告沒收銷毀之，故扣案之第三、四級毒品，
    依上開說明，已不得依修正後毒品危害防制條例第十八條第
    一項中段之規定宣告沒入銷燬之，惟既係被告意圖販賣而持
    有犯罪所用之物，自應依毒品危害防制條例第十九條第一項
    前段宣告沒收之，原審依同條例第十八條第一項中段將查獲
    之第三、四級毒品宣告沒入銷燬之，自有未合。（二）扣案
    之分裝袋155個，為被告所有，供本案犯罪預備之物，應依
    刑法第38條第1項第2款之規定宣告沒收，原審誤認為供犯罪
    所用之物，亦有未洽。公訴人上訴意旨認被告應以販賣第三
    級毒品罪、販賣第四級毒品罪論處；被告上訴指摘原判決量
    刑過重云云，雖均無理由，惟原判決既有可議之處，自應由
    本院撤銷改判。爰審酌被告查無前科，素行尚佳，有本院被
    告前案紀錄表1份附卷可稽，年紀尚輕，曾就讀致理技術學
    院會計資訊系，智識程度不低，因施用毒品，為圖低價取得
    ，而以大量購買達成目的，雖有正常工作，竟因持有毒品而
    自陷於轉手販賣毒品以賺取利潤之強烈誘惑，意圖販賣而持
    有之愷他命高達38瓶，勞拉西泮有6顆、苯巴比妥高達143顆
    ，行為具有相當之潛在危害，犯罪後雖矢口否認犯罪，惟事
    後已坦承犯行表示悔悟及其生活狀況等一切情狀，量處如主
    文第二項所示之刑，以資儆懲。另查獲之愷他命高達38瓶（
    驗餘淨重43.47公克）為第三級毒品，查獲之勞拉西泮6顆（
    驗餘毛重0.72公克）、苯巴比妥143顆（驗餘毛重26.87公克
    ），為第四級毒品，被告無正當理由而擅自持有之，係被告
    所有供犯罪所用之物依同條例第19條第1項前段沒收。另扣
    案之分裝袋155個，為被告所有，供本案犯罪預備之物，業
    經被告供承在卷，應依刑法第38條第1項第2款之規定宣告沒
    收之。
據上論斷，應依刑事訴訟法第369條第1項前段、第364條、第299
條第1項前段，毒品危害防制條例第5條第3項、第4項、第19條第
1項前段，刑法11條、第55條、第38條第1項第2款，判決如主文
。
本案經檢察官沈世箴到庭執行職務。
中    華    民    國    95    年    1    月     25    日
                  刑事第十六庭審判長法  官  葉騰瑞
                                    法  官  謝靜恒
                                    法  官  莊明彰
以上正本證明與原本無異。
如不服本判決，應於收受送達後十日內向本院提出上訴書狀，其
未敘述上訴之理由者並得於提起上訴後十日內向本院補提理由書
（均須按他造當事人之人數附繕本）。
                                    書記官  廖逸柔
中    華    民    國    95    年    1     月    25    日
附錄：本案論罪科刑法條全文
毒品危害防制條例第5條
意圖販賣而持有第1級毒品者，處無期徒刑或十年以上有期徒刑
，得併科新臺幣七百萬元以下罰金。
意圖販賣而持有第 2 級毒品者，處五年以上有期徒刑，得併科新
臺幣五百萬元以下罰金。
意圖販賣而持有第 3 級毒品者，處三年以上十年以下有期徒刑，
得併科新臺幣三百萬元以下罰金。
意圖販賣而持有第 4 級毒品或專供製造、施用毒品之器具者，處
一年以上七年以下有期徒刑，得併科新臺幣一百萬元以下罰金。


司法院資訊處製作；財團法人民間司法改革基金會備份。
